---
title: "Importation et manipulation des données"
description: | 
  Cette section présente les données utilisées dans ce rapport ainsi que les 
  manipulations qui ont été nécessaire pour préparer les données aux analyses
date: "`r Sys.Date()`"
# Modifier les détails que vous voulez
author:
  - first_name: "Stéphanie"
    last_name: "Lapierre"
    url: https://github.com/stephanielapierre
    # les champs d'affiliation sont optionnels, vous pouvez les
    # comment out en ajoutant un # devant.
    # affiliation: FAS1002
    # affiliation_url: https://admission.umontreal.ca/programmes/microprogramme-de-1er-cycle-en-analyse-des-megadonnees-en-sciences-humaines-et-sociales/structure-du-programme/
    # changer pour votre propre orcid id
    # https://orcid.org/ pour vous inscrire.
    # orcid_id: 0000-0000-0000-0000
# Changer pour votre propre URL si jamais quelqu'un vous cite!
citation_url: https://fas1002.github.io/FAS1002_projet-final
# Inclure les références que vous utilisez dans vos rapports
# dans un fichier biblio.bib. Je conseille Zotero pour construire
# ce fichier ou d'utiliser le package citr dans RStudio.
Installation: devtools::install_github("crsh/citr")
bibliography: references.bib
output: distill::distill_article
---

```{r setup, include=FALSE}
source("R/data-download.R", local = knitr::knit_global())             # Script pour le téléchargement des données
source("R/opening-data.R", local = knitr::knit_global())              # Script pour l'ouverture et le traitement des données
source("R/merge-data.R", local = knitr::knit_global())                # Script pour la fusion des données
knitr::opts_chunk$set(echo = FALSE)
```

```{r, include=FALSE}
library(tidyverse)
library(readxl)
library(dplyr)
library(kableExtra)
```


# Données utilisées
Avant de se lancer dans quelques analyses que ce soit, il faut identifier les données que nous pouvons utiliser. Pour notre analyse, nous recours à deux sources Our World in Data et Gapminder.

## Our World in Data (OWID)
Le gros du jeu de données avec lequel nous travaillons s'articule avec des données mondiales sur la vaccination. Grâce à une initiative de @mathieu_global_2021, le site Web de OWID dispose d'une jeu de données très complet sur la vaccination. En plus d'être offertes par pays, par continent et certains États, les données disponibles couvrent plusieurs aspects de la vaccination allant du nombre de doses administrés au personnes ayant reçus une dose de rappels. Autre aspect intéressant de ces données, il est possible de suivre l'évolution quotidienne des différentes variables puisque les données sont disponibles sur une base quotidienne.

Les données peuvent être visualiser et consulter sur le [site Web de OWID](https://ourworldindata.org/covid-vaccinations). La base de données complète est [disponibles pour le téléchargement sur GitHub](https://github.com/owid/covid-19-data/tree/master/public/data/vaccinations). 


## Gapminder
Pour compléter notre jeu de données sur la vaccination et être en mesure d'ajouter des nuances à nos analyses, nous avons recours à Gapminder. 

Ayant pour objectif de combattre l'ignorance en s'appuyant sur des faits que tous sont mesures de comprendre, Gapminder offre des données fiables qui permettent d'expliquer et de bien comprendre des tendances mondiales. 

Plus précisément, nous avons utilisé Gapminder pour récupérer des données en lien avec la population, le PIB et l'espérance de vie. Particularité intéressante de Gapminder, c'est que le site offre les données à la fois pour les pays et pour les continents. 

Le site Web de Gapminder peut être consulter à cette adresse : [www.gapminder.org](https://www.gapminder.org/)

Les jeux de données que nous avons utilisé pour construire son les suivants : 

- [Population](https://docs.google.com/spreadsheets/d/14_suWY8fCPEXV0MH7ZQMZ-KndzMVsSsA5HdR-7WqAC0/edit#gid=501532268)
- [Produit intérieur brut (PIB)](https://docs.google.com/spreadsheets/d/1gZZ28UiWCVue-tFHMEVOvSO58x7x-w20E23l1wZTR3E/edit#gid=501532268)
- [Espérance de vie](https://docs.google.com/spreadsheets/d/11mulzUH3_cueq-V9D5KIlo9oHE9YYZrUSeVyCin7_rM/edit#gid=501532268)
- [Géographie](https://docs.google.com/spreadsheets/d/1qHalit8sXC0R8oVXibc2wa2gY7bkwGzOybEMTWp-08o/edit#gid=501532268)


# Traitement de données

## Téléchargement de données
 
La première étape de notre travail à consister à mettre en place une stratégie pour le téléchargement des données. Effectivement, comme les données sont récupérés directement sur Internet, il est préférable de récupérer une copie des jeux de données. Ceci répond à deux objectifs, d'abord travailler plus facilement avec une copie locale. De plus, nous permet d'éviter des mauvaises surprises dans l'éventualité où les données viendraient à être retirées du Web. 

Nos deux sources de données ont une fréquence de mises à jours différentes. En effet, les données sur la vaccination de OWID sont mises à jour quotidiennement tandis que celles de Gapminder sont plutôt sur une fréquence de mises à jours mensuelles.

Afin de tenir compte de ces particularités, nous avons développer un script qui permet de télécharger quotidiennement ou mensuellement les jeux de données.

Sommairement, voici les étapes qui constitue le script de téléchargement : 

- **Mise en place**. On part du principe qu'il y a déjà une version des données diponibles localement (qui comprend la date de téléchargement dans son titre).
- **Dernière version**. On extrait la date de téléchargement du fichier disponible localement.
- **Comparaison de la date**. On compare la date de téléchargement avec la date du jour (ou d'il y a un mois, dans le cas des données mensuelles).
- **Test conditionnel**. Si les données disponibles localement ont plus d'une fjournée (ou qu'un mois), on télécharge une nouvelle version des données. On efface ensuite les anciennes données.

## Traitement des données

## Fusion des différents jeux de données

# Jeux de données complet

Maintenant que notre jeu de données complet à été constitué, nous nous allons
créer un nouveau jeu de données contenant seulement les données les plus récentes. 
En effet, bien que les données sur la vaccination soient disponibles sur une base 
quotidienne, les pays ne mettent pas leurs données à jour la même fréquence. 

*Cette aspect sera exploré plus en détails dans la section Exploration des données *
  
```{r, include=FALSE}
df_update <- df %>% 
  group_by(df$name) %>%
  slice(which.max(date))

df_update <- df_update %>%
  ungroup() %>%
  select(-`df$name`)
```

TO DO : TÉLÉCHARGEMENT DES DONNÉES


# Variable continent? - Comment présenter?

# Validité des valeurs
Comme mentionné plus haut, notre jeu de données est constitué à partir de deux 
sources (Our World in Data et Gapminder). Afin de vérifier la validité des 
données, nous comparons la valeur de la variable `total_vaccinations_per_hundred`, 
qui est fourni par Our World in Data, avec une nouvelle variable que nous 
obtenous à partir de la population de 2021 estimé par Gapminder.

```{r, include=FALSE}
# Subset pour simplifier le jeu de données (on enleve des variables)
df_vac_100hab <- select(df_update, c("name", "region", "continent", "total_vaccinations_per_hundred", "total_vaccinations", "population"))

# Calcul la nouvelle variable
df_vac_100hab$calcul <- df_vac_100hab$total_vaccinations/df_vac_100hab$population*100     # Calcul la variable
df_vac_100hab$calcul <- round(df_vac_100hab$calcul, 2)                  # Arrondie pour garder 2 décimales

# On ajoute fait la comparaison entre la variable existante et calculée
df_vac_100hab <- df_vac_100hab %>% mutate("match" = ifelse(total_vaccinations_per_hundred == calcul, "Correct","Incorrect"))

# Sommaire
df_vac_100hab$match <- as.factor(df_vac_100hab$match)

# On extrait les données Correct et les NA (pour l'analyse)
correct <- filter(df_vac_100hab, df_vac_100hab$match == "Correct")
na <- filter(df_vac_100hab, is.na(df_vac_100hab$match))

# On extrait les données Incorrect
incorrect <- filter(df_vac_100hab, df_vac_100hab$match == "Incorrect")
incorrect <- select(incorrect, "name", "region", "continent", "total_vaccinations_per_hundred", "calcul")

# On calcule la différence si les données sont Incorrect
incorrect$difference <- incorrect$total_vaccinations_per_hundred - incorrect$calcul
incorrect$difference <- abs(incorrect$difference)
incorrect <- arrange(incorrect, incorrect$difference)

#Formattage
incorrect <- rename(incorrect, 
                    Nom = `name`,
                    "Pays ou Continent" = `region`,
                    Continent = `continent`,
                    "Vaccination par 100 hab. (OWID)" = `total_vaccinations_per_hundred`,
                    "Vaccination par 100 hab. (calculé)" = `calcul`,
                    Différence = `difference`)
```

Le jeu de données des données les plus récentes contient `r nrow(df_vac_100hab)` 
observations (des pays ou des continents).

Il faut d'abord noter qu'il n'est pas possible d'effectuer de comparaison pour 
`r nrow(na)` observations. Ceci est dû à des valeurs manquantes pour la 
vaccination ou la population. 

Pour `r nrow(correct)` des observations, il n'y a pas de différence entre la 
valeur de la variable `total_vaccinations_per_hundred` de Our World in Data et 
celle calculée. Alors que pour `r nrow(incorrect)` observations, il y a une 
différence entre la valeur de OWID et la valeur calculée.

Voici le tableau qui présente les `r nrow(incorrect)` pays ou continents pour 
lesquels le taux de vaccination par 100 habitants de OWID est différent que 
celui qui est calculé.

```{r}
incorrect %>%
  kbl() %>%
  kable_styling(bootstrap_options = c("striped", "hover", "condensed"), full_width = F)
```

En considérant que le nombre de pays ou de continent qui présente une valeur 
différente est petit, il est possible de conclure que les données sont valides.

```{r, include=FALSE}
source("R/processed-data.R", local = knitr::knit_global())             # Script pour enregistrer les données
```
