---
title: "Exploration des données"
description: | 
  Cette section présente les données contenus dans le jeu de données. Elle 
  permet   notamment de prendre connaissance des statistiques relatives aux 
  variables d'intérêt.
date: "`r Sys.Date()`"
# Modifier les détails que vous voulez
author:
  - first_name: "Stéphanie"
    last_name: "Lapierre"
    url: https://github.com/stephanielapierre
    # les champs d'affiliation sont optionnels, vous pouvez les
    # comment out en ajoutant un # devant.
    # affiliation: FAS1002
    # affiliation_url: https://admission.umontreal.ca/programmes/microprogramme-de-1er-cycle-en-analyse-des-megadonnees-en-sciences-humaines-et-sociales/structure-du-programme/
    # changer pour votre propre orcid id
    # https://orcid.org/ pour vous inscrire.
    # orcid_id: 0000-0000-0000-0000
# Changer pour votre propre URL si jamais quelqu'un vous cite!
citation_url: https://fas1002.github.io/FAS1002_projet-final
# Inclure les références que vous utilisez dans vos rapports
# dans un fichier biblio.bib. Je conseille Zotero pour construire
# ce fichier ou d'utiliser le package citr dans RStudio.
# Installation: devtools::install_github("crsh/citr")
bibliography: references.bib
output: distill::distill_article
---

```{r setup, include=FALSE}
source("R/opening-processed-data.R", local = knitr::knit_global())              # Script pour l'ouverture des données traitées
knitr::opts_chunk$set(echo = FALSE)
```

```{r, include=FALSE}
library(tidyverse)
library(dplyr)
library(kableExtra)
```

## Que le plaisir commence

### Portrait des données sur la vaccination

```{r, include=FALSE}
max_date <- max(df$date)
df_recent_pays <- filter(df, df$date == max_date)
df_recent_pays <- filter(df_recent_pays, df_recent_pays$region == "pays")
df_recent_pays <- df_recent_pays %>% drop_na(continent)

sommaire <- df_recent_pays %>% summarise(
  "Vaccins administrés" = mean(`total_vaccinations`, na.rm = TRUE),
  "Doses de rappel" = mean(`total_boosters`, na.rm = TRUE),
  "Personnes vaccinées" = mean(`people_vaccinated`, na.rm = TRUE),
  "Personnes pleinement vaccinées" = mean(`people_fully_vaccinated`, na.rm = TRUE),
  "Personnes pleinement vaccinées par 100 hab." = round(mean(`people_fully_vaccinated_per_hundred`, na.rm = TRUE), 1)
)

sommaire2 <- df_recent_pays %>% group_by(df_recent_pays$continent) %>% summarise(
  "Vaccins administrés" = mean(`total_vaccinations`, na.rm = TRUE),
  "Doses de rappel" = mean(`total_boosters`, na.rm = TRUE),
  "Personnes vaccinées" = mean(`people_vaccinated`, na.rm = TRUE),
  "Personnes pleinement vaccinées" = mean(`people_fully_vaccinated`, na.rm = TRUE),
  "Personnes pleinement vaccinées par 100 hab." = round(mean(`people_fully_vaccinated_per_hundred`, na.rm = TRUE), 1)
)

#Formattage du tableau 
sommaire2 <- rename(sommaire2, Continent = `df_recent_pays$continent`)
sommaire2$Continent <- str_replace(sommaire2$Continent, "_", " ")
sommaire2$Continent <- str_to_title(sommaire2$Continent)
```

Les données les plus récentes contenus dans la base données datent du `r max_date` 
et portent sur `r nrow(df_recent_pays)` pays. Voici un tableau présentant la 
moyenne par pays pour certains indicateurs.

**Données sur la vaccination, moyenne par pays, `r max_date`**
```{r}
sommaire %>%
  kbl() %>%
  kable_styling(bootstrap_options = c("striped", "hover", "condensed"), full_width = F)
```

Afin de tenir compte des particularités entre les différentes régions du monde voici le même tableau dans lequel les pays sont regroupés par continent.

**Données sur la vaccination, moyenne par continent, `r max_date`**
```{r}
sommaire2 %>%
  kbl() %>%
  kable_styling(bootstrap_options = c("striped", "hover", "condensed"), full_width = F)
```

### Statistiques descritives des données de 2021

```{r, include=FALSE}
summary(df2021)

pop_pays <- filter(df2021, df2021$region == "pays")
sum_pop <- pop_pays %>% summarise(
  Moyenne = mean(`population`, na.rm = TRUE),
  Médiane = median(`population`, na.rm = TRUE),
  Minimum = min(`population`, na.rm = TRUE),
  Maximum = max(`population`, na.rm = TRUE))

pop_continent <- filter(df2021, df2021$region == "continent")
sum_pop <- pop_continent %>% summarise(
  Moyenne = mean(`population`, na.rm = TRUE),
  Médiane = median(`population`, na.rm = TRUE),
  Minimum = min(`population`, na.rm = TRUE),
  Maximum = max(`population`, na.rm = TRUE))

summary(df)
```




## Un peu d'interactivité pour le plaisir!

```{r map, layout = "l-page"}
library(leaflet)
leaflet() %>%
  addTiles() %>%
  addMarkers(lng=174.768, lat=-36.852, popup="Là où R est né") %>%
  addProviderTiles(providers$Stamen.Watercolor)
```


## Peut-être que ça vous inspirera!

```{r plotly}
library(plotly)
library(gapminder)
df <- gapminder

fig <- df %>%
  plot_ly(
    x = ~ gdpPercap,
    y = ~ lifeExp,
    size = ~ pop,
    color = ~ continent,
    frame = ~ year,
    text = ~ country,
    hoverinfo = "text",
    type = 'scatter',
    mode = 'markers',
    width = "100%",
    height = 600
  )

fig <- fig %>% layout(xaxis = list(type = "log"))

fig <- fig %>%
  animation_button(
    x = 0, xanchor = "left", y = -0.15, yanchor = "bottom"
  )

fig
```


