---
title: "Exploration des données"
description: | 
  Cette section présente les données contenus dans le jeu de données. Elle 
  permet   notamment de prendre connaissance des statistiques relatives aux 
  variables d'intérêt.
date: "`r Sys.Date()`"
# Modifier les détails que vous voulez
author:
  - first_name: "Stéphanie"
    last_name: "Lapierre"
    url: https://github.com/stephanielapierre
    # les champs d'affiliation sont optionnels, vous pouvez les
    # comment out en ajoutant un # devant.
    # affiliation: FAS1002
    # affiliation_url: https://admission.umontreal.ca/programmes/microprogramme-de-1er-cycle-en-analyse-des-megadonnees-en-sciences-humaines-et-sociales/structure-du-programme/
    # changer pour votre propre orcid id
    # https://orcid.org/ pour vous inscrire.
    # orcid_id: 0000-0000-0000-0000
# Changer pour votre propre URL si jamais quelqu'un vous cite!
citation_url: https://fas1002.github.io/FAS1002_projet-final
# Inclure les références que vous utilisez dans vos rapports
# dans un fichier biblio.bib. Je conseille Zotero pour construire
# ce fichier ou d'utiliser le package citr dans RStudio.
# Installation: devtools::install_github("crsh/citr")
bibliography: references.bib
output: distill::distill_article
---

```{r setup, include=FALSE}
source("R/opening-processed-data.R", local = knitr::knit_global())              # Script pour l'ouverture des données traitées
knitr::opts_chunk$set(echo = FALSE)
```

```{r, include=FALSE}
library(tidyverse)
library(dplyr)
library(kableExtra)
```

## Que le plaisir commence

### Portrait des données sur la vaccination

```{r}
test <- df %>% group_by(df$name) %>% summarise(
  "Données la plus récente" = max(`date`, na.rm = TRUE)
)
```



```{r, include=FALSE}
max_date <- max(df$date)
df_recent_pays <- filter(df, df$date == max_date)
df_recent_pays <- filter(df_recent_pays, df_recent_pays$region == "pays")
df_recent_pays <- df_recent_pays %>% drop_na(continent)

df_recent_pays <- rename(df_recent_pays, Continent = `continent`)
df_recent_pays$Continent <- str_replace(df_recent_pays$Continent, "_", " ")
df_recent_pays$Continent <- str_to_title(df_recent_pays$Continent)

sommaire <- df_recent_pays %>% summarise(
  "Vaccins administrés" = mean(`total_vaccinations`, na.rm = TRUE),
  "Doses de rappel" = mean(`total_boosters`, na.rm = TRUE),
  "Personnes vaccinées" = mean(`people_vaccinated`, na.rm = TRUE),
  "Personnes pleinement vaccinées" = mean(`people_fully_vaccinated`, na.rm = TRUE),
  "Personnes pleinement vaccinées par 100 hab." = round(mean(`people_fully_vaccinated_per_hundred`, na.rm = TRUE), 1)
)

sommaire2 <- df_recent_pays %>% group_by(df_recent_pays$Continent) %>% summarise(
  "Vaccins administrés" = mean(`total_vaccinations`, na.rm = TRUE),
  "Doses de rappel" = mean(`total_boosters`, na.rm = TRUE),
  "Personnes vaccinées" = mean(`people_vaccinated`, na.rm = TRUE),
  "Personnes pleinement vaccinées" = mean(`people_fully_vaccinated`, na.rm = TRUE),
  "Personnes pleinement vaccinées par 100 hab." = round(mean(`people_fully_vaccinated_per_hundred`, na.rm = TRUE), 1)
)

#Formattage du tableau 
sommaire2 <- rename(sommaire2, Continent = `df_recent_pays$Continent`)
```

Les données les plus récentes contenus dans la base données datent du `r max_date` 
et portent sur `r nrow(df_recent_pays)` pays. Voici un tableau présentant la 
moyenne par pays pour certains indicateurs.

**Données sur la vaccination, moyenne par pays, `r max_date`**
```{r}
sommaire %>%
  kbl() %>%
  kable_styling(bootstrap_options = c("striped", "hover", "condensed"), full_width = F)
```

Afin de tenir compte des particularités entre les différentes régions du monde voici le même tableau dans lequel les pays sont regroupés par continent.

**Données sur la vaccination, moyenne par continent, `r max_date`**
```{r}
sommaire2 %>%
  kbl() %>%
  kable_styling(bootstrap_options = c("striped", "hover", "condensed"), full_width = F)
```

Déjà avec ce tableau, il est possible de constater que les données varient 
beaucoup d'un continent à l'autre. Mais qu'en est-il si un prend les données 
des différents pays à l'intérieur d'un continent. 

Observons maintenant la distribution des pays selon la variable Personnes pleinement vaccinées par 100 habitants.

```{r}
ggplot(df_recent_pays) +
  aes(x = Continent, y = people_fully_vaccinated_per_hundred) +
  geom_boxplot(shape = "circle") +
  geom_jitter(position = position_jitter(width = 0.1, height = 0), alpha = 1/4, color = "#440154") +
  labs(
    x = "Continent",
    y = "Personnes pleinements vaccinées par 100 habitants",
    title = "Distribution des personnes pleinements vaccinées par 100 habitants"
  ) +
  theme_light() +
   theme(plot.title = element_text(face = "bold"))
```

Ce graphique de boîtes à moustaches illustre bien la distribution des pays à
l'intérieur des continents. L'Afrique, l'Asie et l'Europe se démarquent avec des 
pays qui qui se retrouve répartie sur toute la distribution. 


## Et nos autres variables...

```{r, include=FALSE}
df2021_clean <- filter(df2021, df2021$region == "pays")
df2021_clean <- df2021_clean %>% drop_na(continent)

df2021_clean <- rename(df2021_clean, Continent = `continent`)
df2021_clean$Continent <- str_replace(df2021_clean$Continent, "_", " ")
df2021_clean$Continent <- str_to_title(df2021_clean$Continent)

# Population
s_pop <- df2021_clean %>% group_by(df2021_clean$Continent) %>% summarise(
  Médiane = median(`population`, na.rm = TRUE),
  Moyenne = mean(`population`, na.rm = TRUE),
  "Écart type" = sd(`population`, na.rm = TRUE),
  Minimum = min(`population`, na.rm = TRUE),
  Maximum = max(`population`, na.rm = TRUE)
)

# Espérance de vie
s_life <- df2021_clean %>% group_by(df2021_clean$Continent) %>% summarise(
  Médiane = round(median(`life_expectancy`, na.rm = TRUE), 1),
  Moyenne = round(mean(`life_expectancy`, na.rm = TRUE), 1),
  "Écart type" = round(sd(`life_expectancy`, na.rm = TRUE), 1),
  Minimum = round(min(`life_expectancy`, na.rm = TRUE), 1),
  Maximum = round(max(`life_expectancy`, na.rm = TRUE), 1)
)

# PIB
s_pib <- df2021_clean %>% group_by(df2021_clean$Continent) %>% summarise(
  Médiane = round(median(`gdp`, na.rm = TRUE), 1),
  Moyenne = round(mean(`gdp`, na.rm = TRUE), 1),
  "Écart type" = round(sd(`gdp`, na.rm = TRUE), 1),
  Minimum = round(min(`gdp`, na.rm = TRUE), 1),
  Maximum = round(max(`gdp`, na.rm = TRUE), 1)
)

# PIB par habitant
s_pib_capita <- df2021_clean %>% group_by(df2021_clean$Continent) %>% summarise(
  Médiane = round(median(`income_per_person`, na.rm = TRUE), 0),
  Moyenne = round(mean(`income_per_person`, na.rm = TRUE), 0),
  "Écart type" = round(sd(`income_per_person`, na.rm = TRUE), 0),
  Minimum = round(min(`income_per_person`, na.rm = TRUE), 0),
  Maximum = round(max(`income_per_person`, na.rm = TRUE), 0)
)

#Formattage du tableau 
s_pop <- rename(s_pop, Continent = `df2021_clean$Continent`)
s_life <- rename(s_life, Continent = `df2021_clean$Continent`)
s_pib <- rename(s_pib, Continent = `df2021_clean$Continent`)
s_pib_capita <- rename(s_pib_capita, Continent = `df2021_clean$Continent`)
```

Voici les tableaux présentants les statistiques descritives des autres variables 
disponibles dans le jeu de données.

**Données sur la population, moyenne par continent, 2021**
```{r}
s_pop %>%
  kbl() %>%
  kable_styling(bootstrap_options = c("striped", "hover", "condensed"), full_width = F)
```

**Données sur l'espérance de vie, moyenne par continent, 2021**
```{r}
s_life %>%
  kbl() %>%
  kable_styling(bootstrap_options = c("striped", "hover", "condensed"), full_width = F)
```

**Données sur le PIB réel estimé (G$), moyenne par continent, 2021**
```{r}
s_pib %>%
  kbl() %>%
  kable_styling(bootstrap_options = c("striped", "hover", "condensed"), full_width = F)
```

**Données sur le PIB par habitant estimé, moyenne par continent, 2021**
```{r}
s_pib_capita %>%
  kbl() %>%
  kable_styling(bootstrap_options = c("striped", "hover", "condensed"), full_width = F)
```





### Statistiques descritives des données de 2021

```{r, include=FALSE}
summary(df2021)

pop_pays <- filter(df2021, df2021$region == "pays")
sum_pop <- pop_pays %>% summarise(
  Moyenne = mean(`population`, na.rm = TRUE),
  Médiane = median(`population`, na.rm = TRUE),
  Minimum = min(`population`, na.rm = TRUE),
  Maximum = max(`population`, na.rm = TRUE))

pop_continent <- filter(df2021, df2021$region == "continent")
sum_pop <- pop_continent %>% summarise(
  Moyenne = mean(`population`, na.rm = TRUE),
  Médiane = median(`population`, na.rm = TRUE),
  Minimum = min(`population`, na.rm = TRUE),
  Maximum = max(`population`, na.rm = TRUE))

summary(df)
```




## Un peu d'interactivité pour le plaisir!

```{r map, layout = "l-page"}
library(leaflet)
leaflet() %>%
  addTiles() %>%
  addMarkers(lng=174.768, lat=-36.852, popup="Là où R est né") %>%
  addProviderTiles(providers$Stamen.Watercolor)
```


## Peut-être que ça vous inspirera!

```{r plotly}
library(plotly)
library(gapminder)
df <- gapminder

fig <- df %>%
  plot_ly(
    x = ~ gdpPercap,
    y = ~ lifeExp,
    size = ~ pop,
    color = ~ continent,
    frame = ~ year,
    text = ~ country,
    hoverinfo = "text",
    type = 'scatter',
    mode = 'markers',
    width = "100%",
    height = 600
  )

fig <- fig %>% layout(xaxis = list(type = "log"))

fig <- fig %>%
  animation_button(
    x = 0, xanchor = "left", y = -0.15, yanchor = "bottom"
  )

fig
```


