---
title: "Établir des groupes de pays comparables"
description: | 
  Cette section présente les analyses réalisées pour établir des groupes de pays comparables selon leur profil de vaccination.
date: "`r Sys.Date()`"
# Modifier les détails que vous voulez
author:
  - first_name: "Stéphanie"
    last_name: "Lapierre"
    url: https://github.com/stephanielapierre
    # les champs d'affiliation sont optionnels, vous pouvez les
    # comment out en ajoutant un # devant.
    # affiliation: FAS1002
    # affiliation_url: https://admission.umontreal.ca/programmes/microprogramme-de-1er-cycle-en-analyse-des-megadonnees-en-sciences-humaines-et-sociales/structure-du-programme/
    # changer pour votre propre orcid id
    # https://orcid.org/ pour vous inscrire.
    # orcid_id: 0000-0000-0000-0000
# Changer pour votre propre URL si jamais quelqu'un vous cite!
citation_url: https://fas1002.github.io/FAS1002_projet-final
# Inclure les références que vous utilisez dans vos rapports
# dans un fichier biblio.bib. Je conseille Zotero pour construire
# ce fichier ou d'utiliser le package citr dans RStudio.
# Installation: devtools::install_github("crsh/citr")
bibliography: references.bib
output: distill::distill_article
---

```{r setup, include=FALSE}
source("R/opening-processed-data.R", local = knitr::knit_global())              # Script pour l'ouverture des données traitées
knitr::opts_chunk$set(echo = FALSE)
```

```{r, include=FALSE}
library(tidyverse)
library(dplyr)
library(ggthemes)
library(kableExtra)
library(broom)
```

# L'analyse des données

Pour analyser notre jeu de données sur la vaccination, nous aurans recours aux 
analyses par grappes (*cluster analysis* ou *clustering* en anglais). L'objectif 
de ce type d'analyses est de regrouper les observations, les pays dans le cas 
présent, qui présentent le plus de similitude en fonction de certains 
caractéristiques. Plus précisément, nous allons créer des groupes de pays 
comparables selon leur profils de vaccination et des indicateurs comme la 
population, le PIB et l'espérance de vie.

Pour réaliser notre analyse, nous nous inspirons des méthodologies présentées 
dans @lapierre_etablir_2016 et @silge_getting_2021.

```{r, include=FALSE}
# Jeux de données récentes, avec seulement les pays
df_pays <- filter(df2021, df2021$region == "pays")  
df_pays <- select(df_pays, -c("region"))
# Enlever les pays qui on NA dans continent, (principalement des îles de pays)
df_pays <- df_pays[!is.na(df_pays$continent),]
```

Pour nos analyses, nous utilisons le jeux de données des données les plus 
récentes en lien avec la vaccination. Pour simplifier les analyses, nous avons 
éliminer toutes observations comportants des valeurs manquantes.

# Préparation de l'analyse par grappes

## Corrélation

La première étape de notre analyse consiste à vérifier la corrélation entre les 
variables qui seront utilisées pour l'analyse par grappes. Comme mentionné dans 
@lapierre_etablir_2016, les coefficients de corrélation ne devraient pas dépasser 0,8.

À titre de rappel, le coefficient de corrélation mesure la relation deux 
variables. Plus il est prêt de 1 (-1), plus la relation entre les deux variables 
est linéaire et positive (négative).

```{r, include=FALSE}
df_corr <- select(df_pays, c(14, 19:21, 23))      #Extraction des variables d'intérêt
df_corr <- drop_na(df_corr)                       #Élimination des NA
```

```{r}
ggplot(df_corr, 
          aes(people_fully_vaccinated_per_hundred, life_expectancy)) + 
          geom_point(shape = "circle", size = 1.5, colour = "#440154") + 
          ggtitle("Relation entre les personnes pleinement vaccinées \npar 100 habitants et l'espérance de vie") +         
          theme_economist() +
          theme(title = element_text(size = 9))
```

Par exemple, le graphique ci-haut illustre cette relation entre les variables 
*personnes pleinement vaccinées par 100 hab.* (`people_fully_vaccinated_per_hundred`) 
et *espérance de vie* (`life_expectancy`). Le coefficient de corrélation de 
`r round(cor(df_corr$people_fully_vaccinated_per_hundred, df_corr$life_expectancy), 2)` 
confirme ce que nous montre le graphique, c'est-à-dire qu'il y a une forte 
relation positive entre les deux variables. 

À l'opposé, le coeffcient de corrélation des variables *population* (`population`) 
et *espérance de vie* (`life_expectancy`) est de 
`r round(cor(df_corr$population, df_corr$life_expectancy), 2)`, indiquant une 
très faible relation négative.

**Coefficient de corrélation**
```{r}
correlation <- round(cor(df_corr, use = "complete"), 2)   #Calcul de la table de corrélation

correlation %>%
  kbl() %>%
  kable_styling(bootstrap_options = c("striped", "hover", "condensed"))
```

Ce sont les combinaisons suivantes qui présentent les coefficients de corrélation 
les plus élevé :

- `people_fully_vaccinated_per_hundred` et `income_per_person`
- `people_fully_vaccinated_per_hundred` et `life_expectancy`
- `income_per_person` et `life_expectancy`
- `gdp` et `population`

La bonne nouvelle, c'est qu'aucun de ces coefficients ne dépassent le seuil de 0.8.
Nous pouvons donc procéder à l'analyse par grappes avec des variables.


## Standardisation des variables

La prochaine étape de l'analyse est de s'assurer de standardiser les données. 
En effet, comme l'objectif de l'analyse par grappes est de regrouper ensemble 
les pays les plus similaires, il est important de tenir compte des effets 
d'échelle. Les variables de *population* et de *PIB* (`gpd`) sont de bons 
exemples de variables un effet d'échelle pourrait venir influencer les analyses.

```{r, include=FALSE}
##Préparation des jeux de données pour les analyses
vaccination <- select(df_pays, c(1, 14, 19:21, 23))
vaccination <- drop_na(vaccination)

# standardisation des données
df_analysis <- vaccination
df_analysis$people_fully_vaccinated_per_hundred <- scale(df_analysis$people_fully_vaccinated_per_hundred)    
df_analysis$population <- scale(df_analysis$population) 
df_analysis$income_per_person <- scale(df_analysis$income_per_person) 
df_analysis$gdp <- scale(df_analysis$gdp) 
df_analysis$life_expectancy <- scale(df_analysis$life_expectancy)
```

```{r, include=FALSE}
# Statistiques descriptives des variables
people_fully_vaccinated_per_hundred <- df_corr %>% summarise(
  Minimum = min(`people_fully_vaccinated_per_hundred`),
  Maximum = max(`people_fully_vaccinated_per_hundred`),
  Moyenne = mean(`people_fully_vaccinated_per_hundred`),
  "Écart type" = sd(`people_fully_vaccinated_per_hundred`))

people_fully_vaccinated_per_hundred$Variable <- "Personnes pleinement vaccinées par 100 hab."

population <- df_corr %>% summarise(
  Minimum = min(`population`),
  Maximum = max(`population`),
  Moyenne = mean(`population`),
  "Écart type" = sd(`population`))

population$Variable <- "Population"

income_per_person <- df_corr %>% summarise(
  Minimum = min(`income_per_person`),
  Maximum = max(`income_per_person`),
  Moyenne = mean(`income_per_person`),
  "Écart type" = sd(`income_per_person`))

income_per_person$Variable <- "PIB réel estimé par habitant"

gdp <- df_corr %>% summarise(
  Minimum = min(`gdp`),
  Maximum = max(`gdp`),
  Moyenne = mean(`gdp`),
  "Écart type" = sd(`gdp`))

gdp$Variable <- "PIB réel estimé (G$)"

life_expectancy <- df_corr %>% summarise(
  Minimum = min(`life_expectancy`),
  Maximum = max(`life_expectancy`),
  Moyenne = mean(`life_expectancy`),
  "Écart type" = sd(`life_expectancy`))

life_expectancy$Variable <- "Espérance de vie"

#Fusion des tables
stat_descriptive <- bind_rows(people_fully_vaccinated_per_hundred, population, income_per_person, gdp, life_expectancy)
#Arrondi
stat_descriptive$Minimum <- round(stat_descriptive$Minimum, 0)
stat_descriptive$Maximum<- round(stat_descriptive$Maximum, 0)
stat_descriptive$Moyenne <- round(stat_descriptive$Moyenne, 0)
stat_descriptive$`Écart type` <- round(stat_descriptive$`Écart type`, 0)
#Organisation des colonnes
stat_descriptive <- stat_descriptive %>% relocate(Variable, .before = Minimum)
```


```{r, include=FALSE}
# Statistiques descriptives des variables STANDARDISÉES
n_people_fully_vaccinated_per_hundred <- df_analysis %>% summarise(
  Minimum = min(`people_fully_vaccinated_per_hundred`),
  Maximum = max(`people_fully_vaccinated_per_hundred`),
  Moyenne = mean(`people_fully_vaccinated_per_hundred`),
  "Écart type" = sd(`people_fully_vaccinated_per_hundred`))

n_people_fully_vaccinated_per_hundred$Variable <- "Personnes pleinement vaccinées par 100 hab."

n_population <- df_analysis %>% summarise(
  Minimum = min(`population`),
  Maximum = max(`population`),
  Moyenne = mean(`population`),
  "Écart type" = sd(`population`))

n_population$Variable <- "Population"

n_income_per_person <- df_analysis %>% summarise(
  Minimum = min(`income_per_person`),
  Maximum = max(`income_per_person`),
  Moyenne = mean(`income_per_person`),
  "Écart type" = sd(`income_per_person`))

n_income_per_person$Variable <- "PIB réel estimé par habitant"

n_gdp <- df_analysis %>% summarise(
  Minimum = min(`gdp`),
  Maximum = max(`gdp`),
  Moyenne = mean(`gdp`),
  "Écart type" = sd(`gdp`))

n_gdp$Variable <- "PIB réel estimé (G$)"

n_life_expectancy <- df_analysis %>% summarise(
  Minimum = min(`life_expectancy`),
  Maximum = max(`life_expectancy`),
  Moyenne = mean(`life_expectancy`),
  "Écart type" = sd(`life_expectancy`))

n_life_expectancy$Variable <- "Espérance de vie"

#Fusion des tables
stat_norm <- bind_rows(n_people_fully_vaccinated_per_hundred, n_population, n_income_per_person, n_gdp, n_life_expectancy)
#Arrondi
stat_norm$Minimum <- round(stat_norm$Minimum, 0)
stat_norm$Maximum<- round(stat_norm$Maximum, 0)
stat_norm$Moyenne <- round(stat_norm$Moyenne, 0)
stat_norm$`Écart type` <- round(stat_norm$`Écart type`, 0)
#Organisation des colonnes
stat_norm <- stat_norm %>% relocate(Variable, .before = Minimum)
```


Voici d'abord un tableau présentant les statistiques descriptives des varaibles 
qui nous intéressent pour l'analyse par grappes.

**Statistiques descriptives des variables d'intérêts**
```{r}
stat_descriptive %>%
  kbl() %>%
  kable_styling(bootstrap_options = c("striped", "hover", "condensed"))
```

Nous standardisons mainenant nos varaibles d'intérêts en utilisant la fonction 
`scale()` de R. Voici le même tableau que présenté précédement, mais cette fois en 
calculant les statistiques descriptives pour nos variables d'intérêt qui ont été 
standardisés. On peut voir que l'ensemble des variables présentent ainsi une 
moyenne de 0 et un écart type de 1. 

**Statistiques descriptives des variables d'intérêts standardisées**
```{r}
stat_norm %>%
  kbl() %>%
  kable_styling(bootstrap_options = c("striped", "hover", "condensed"))
```


# Analyse par grappes

L'analyse par grappes présentée ici est grandement inspiré et adapté de 
@silge_getting_2021. Dans cette démonstration, Julia Silge présente une 
application de l'analyse par grappes avec la méthode des k-means. 

## Nos premières grappes

Il est généralement recommander de commencer une analyse par grappe avec la 
méthode des k-means avec 3 grappes. Silge recommande ensuite d'utiliser la 
fonction `tidy()` du package *broom* (compris dans les *tidymodels*) afin de 
visualiser les résultats de cette première analyse.

```{r}
vaccination_clust <- kmeans(select(df_analysis, -name), centers = 3) 
summary(vaccination_clust)

library(broom)
tidy(vaccination_clust)
```

Il est maintenant possible d'observer nos trois grappes en produisant un nuage 
de points à partir de deux variables. À noter que pour arriver à visualiser nos 
grappes, il est nécessaire de relier nos grappes avec nos données. Pour se faire, 
nous utilisons la fonction `augment()`.

**Relation entre les personnes pleinement vaccinées par 100 habitants et l'espérance de vie, trois grappes**
```{r}
augment(vaccination_clust, df_analysis) %>%       # on lie les clusters avec la db originale
  ggplot(aes(people_fully_vaccinated_per_hundred, life_expectancy, color = .cluster)) +
  geom_point() +
  ggtitle("Relation entre les personnes pleinement vaccinées \npar 100 habitants et l'espérance de vie, trois grappes") +
  theme_economist() +
  theme(legend.position = "right",
              legend.key.size = unit(1, "cm"),
              title = element_text(size = 9),
              axis.title = element_text(size = 10),
              legend.text = element_text(size = 10),
              legend.title=element_text(face = "bold", size = 11))
```

La lecture du graphique nous indique déjà que l'analyse par grappes est 
intéressantes pour notre jeu de données. En effet, bien qu'il y ait quelque 
croisements est certains pays du groupe 1 et du groupe 3, il est évident que 
les pays tendent à se regrouper selon leur position dans le graphique. Par 
exemple, les pays du groupe 2 semblent caractérisés par une plus faible 
proportion de personnes pleinement vaccinées ainsi qu'une plus faible espérance 
de vie. Pour leur part, les pays du groupe 1 sont à l'opposé avec une plus forte 
proportion de personnes pleinement vaccinées ainsi qu'une grande espérance de vie.

Il est toutefois possible de constater que nous avons deux points (pays) qui 
semblent se retrouver en plein milieu du groupe 3. Voyons si nous pouvons 
raffiner l'analyse par grappe.

## Combien de grappes

Que ce soit par le nombre de grappes à constituer ou par la liste des variables inclurent pour identifier nos grappes, les analyses par grappes releve de l'art autant que de la science. À noter que considérant la nature de ce rapport, nous nous limitions ici à un simple test pour évaluer le nombre de grappes à utilser.

Qu'est-ce qui confirme que trois grappes est le bon nombre de grappes à utiliser en fonction notre jeu de données? 

> One way is to look at the total within-cluster sum of squares and see if it stops dropping off so quickly at some value for k. We can get that from another verb from broom, glance(); let’s try lots of values for k and see what happens to the total sum of squares. @silge_getting_2021


```{r}
kclusts <-
  tibble(k = 1:10) %>%
  mutate(
    kclust = map(k, ~ kmeans(select(df_analysis, -name), .x)),
    glanced = map(kclust, glance),
  )

kclusts %>%
  unnest(cols = c(glanced)) %>%
  ggplot(aes(k, tot.withinss)) +
  geom_line(alpha = 0.5, size = 1.2, colour = "#440154") +
  geom_point(size = 2, colour = "#440154") +
  ggtitle("Une aide pour choisir le nombre de grappes") +
  theme_economist() +
  theme(title = element_text(size = 9))
```

L'analyse du graphique semble indiquer que c'est avec quatre grappes que nous 
analyse sera la plus stable. Ajustons notre analyse par grappes en conséquence. 

```{r}
final_clust <- kmeans(select(df_analysis, -name), centers = 4)

library(plotly)

p <- augment(final_clust, df_analysis) %>%
  ggplot(aes(people_fully_vaccinated_per_hundred, life_expectancy, color = .cluster, name = name)) +
  geom_point() +
  ggtitle("Relation entre les personnes pleinement vaccinées \npar 100 habitants et l'espérance de vie, quatre grappes")

ggplotly(p, height = 500)
```

C'est ce qui conclu la partie analyse de ce rapport. Dans la prochaine section, 
nous produisons quelques visualisations pour explorer les résultats de cette 
analyse par grappes.

```{r, include=FALSE}
cluster <- augment(final_clust, df_analysis)
cluster <- select(cluster, c(1, 7))

df_pays_cluster <- left_join(df_pays, cluster)

# Si on fait des corrections dans les données et qu'on veut enregister
# write.csv(df_pays_cluster, paste0('data/processed/pays_cluster_', Sys.Date(), '.csv'), row.names = FALSE)

# Extraction de la date dernier enregistrement des données
processed_file <- list.files("data/processed/", pattern ="pays_cluster")
date_processed_file <- str_sub(processed_file, 14, 23)

# Conditionnel pour vérifier les données doivent être enregistrées
if (date_processed_file < Sys.Date()){
    write.csv(df_pays_cluster, paste0('data/processed/pays_cluster_', Sys.Date(), '.csv'), row.names = FALSE)
    file.remove(paste0('data/processed/pays_cluster_', date_processed_file, '.csv'))         # On enleve les données old
}
```


## Données {.appendix}

Les données utilisées pour les analyses sont disponibles pour le téléchargement sur la page [**Données pour téléchargement**](donnee.html). 
