---
title: "Analyses des données des données"
description: | 
  Cette section présente les analyses réalisées pour produire des grappes de 
  pays en fonction de différentes variables.
date: "`r Sys.Date()`"
# Modifier les détails que vous voulez
author:
  - first_name: "Stéphanie"
    last_name: "Lapierre"
    url: https://github.com/stephanielapierre
    # les champs d'affiliation sont optionnels, vous pouvez les
    # comment out en ajoutant un # devant.
    # affiliation: FAS1002
    # affiliation_url: https://admission.umontreal.ca/programmes/microprogramme-de-1er-cycle-en-analyse-des-megadonnees-en-sciences-humaines-et-sociales/structure-du-programme/
    # changer pour votre propre orcid id
    # https://orcid.org/ pour vous inscrire.
    # orcid_id: 0000-0000-0000-0000
# Changer pour votre propre URL si jamais quelqu'un vous cite!
citation_url: https://fas1002.github.io/FAS1002_projet-final
# Inclure les références que vous utilisez dans vos rapports
# dans un fichier biblio.bib. Je conseille Zotero pour construire
# ce fichier ou d'utiliser le package citr dans RStudio.
# Installation: devtools::install_github("crsh/citr")
bibliography: references.bib
output: distill::distill_article
---

```{r setup, include=FALSE}
source("R/opening-processed-data.R", local = knitr::knit_global())              # Script pour l'ouverture des données traitées
knitr::opts_chunk$set(echo = FALSE)
```

```{r, include=FALSE}
library(tidyverse)
library(dplyr)
library(ggthemes)
library(kableExtra)
library(broom)
```

# Analyse par grappes

Pour analyser notre jeu de données sur la vaccination, nous aurans recours aux 
analyses par grappes (*cluster analysis* ou *clustering* en anglais). L'objectif 
de ce type d'analyses est de regrouper les observations, les pays dans le cas 
présent, qui présentent le plus de similitude en fonction de certains 
caractéristiques. Plus précisément, nous allons créer des groupes de pays 
comparables selon leur profils de vaccination et des indicateurs comme la 
population, le PIB et l'espérance de vie.

Pour réaliser notre analyse, nous nous inspirons des méthodologies présentées 
dans @lapierre_etablir_2016 et @silge_getting_2021.

```{r, include=FALSE}
# Jeux de données récentes, avec seulement les pays
df_pays <- filter(df2021, df2021$region == "pays")  
df_pays <- select(df_pays, -c("region"))
# Enlever les pays qui on NA dans continent, (principalement des îles de pays)
df_pays <- df_pays[!is.na(df_pays$continent),]
```

Pour nos analyses, nous utilisons le jeux de données des données les plus 
récentes en lien avec la vaccination. Pour simplifier les analyses, nous avons 
éliminer toutes observations comportants des valeurs manquantes.

# Corrélation

La première étape de notre analyse consiste à vérifier la corrélation entre les 
variables qui seront utilisées pour l'analyse par grappes. Comme mentionné dans 
@lapierre_etablir_2016, les coefficients de corrélation ne devraient pas dépasser 0,8.

À titre de rappel, le coefficient de corrélation mesure la relation deux 
variables. Plus il est prêt de 1 (-1), plus la relation entre les deux variables 
est linéaire et positive (négative).

```{r, include=FALSE}
df_corr <- select(df_pays, c(14, 19:21, 23))      #Extraction des variables d'intérêt
df_corr <- drop_na(df_corr)                       #Élimination des NA

graph1 <- ggplot(df_corr, 
            aes(people_fully_vaccinated_per_hundred, life_expectancy)) + 
            geom_point(shape = "circle", size = 1.5, colour = "#440154") + 
            theme_economist()
```

**Relation entre les personnes pleinement vaccinées par 100 hab. et l'espérance de vie**
```{r} 
graph1
```

Par exemple, le graphique ci-haut illustre cette relation entre les variables 
*personnes pleinement vaccinées par 100 hab.* (`people_fully_vaccinated_per_hundred`) 
et *espérance de vie* (`life_expectancy`). Le coefficient de corrélation de 
`r round(cor(df_corr$people_fully_vaccinated_per_hundred, df_corr$life_expectancy), 2)` 
confirme ce que nous montre le graphique, c'est-à-dire qu'il y a une forte 
relation positive entre les deux variables. 

À l'opposé, le coeffcient de corrélation des variables *population* (`population`) 
et *espérance de vie* (`life_expectancy`) est de 
`r round(cor(df_corr$population, df_corr$life_expectancy), 2)`, indiquant une 
très faible relation négative.

**Coefficient de corrélation**
```{r}
correlation <- round(cor(df_corr, use = "complete"), 2)   #Calcul de la table de corrélation

correlation %>%
  kbl() %>%
  kable_styling(bootstrap_options = c("striped", "hover", "condensed"))
```

Ce sont les combinaisons suivantes qui présentent les coefficients de corrélation 
les plus élevé :

- `people_fully_vaccinated_per_hundred` et `income_per_person`
- `people_fully_vaccinated_per_hundred` et `life_expectancy`
- `income_per_person` et `life_expectancy`
- `gdp` et `population`

La bonne nouvelle, c'est qu'aucun de ces coefficients ne dépassent le seuil de 0.8.
Nous pouvons donc procéder à l'analyse par grappes avec des variables.


# Standardisation des variables

La prochaine étape de l'analyse est de s'assurer de standardiser les données. 
En effet, comme l'objectif de l'analyse par grappes est de regrouper ensemble 
les pays les plus similaires, il est important de tenir compte des effets 
d'échelle. Les variables de *population* et de *PIB* (`gpd`) sont de bons 
exemples de variables un effet d'échelle pourrait venir influencer les analyses.

```{r, include=FALSE}
##Préparation des jeux de données pour les analyses
vaccination <- select(df_pays, c(1, 14, 19:21, 23))
vaccination <- drop_na(df_simple)

# standardisation des données
df_analysis <- vaccination
df_analysis$people_fully_vaccinated_per_hundred <- scale(df_analysis$people_fully_vaccinated_per_hundred)    
df_analysis$population <- scale(df_analysis$population) 
df_analysis$income_per_person <- scale(df_analysis$income_per_person) 
df_analysis$gdp <- scale(df_analysis$gdp) 
df_analysis$life_expectancy <- scale(df_analysis$life_expectancy)
```

```{r, include=FALSE}
# Statistiques descriptives des variables
people_fully_vaccinated_per_hundred <- df_corr %>% summarise(
  Minimum = min(`people_fully_vaccinated_per_hundred`),
  Maximum = max(`people_fully_vaccinated_per_hundred`),
  Moyenne = mean(`people_fully_vaccinated_per_hundred`),
  "Écart type" = sd(`people_fully_vaccinated_per_hundred`))

people_fully_vaccinated_per_hundred$Variable <- "Personnes pleinement vaccinées par 100 hab."

population <- df_corr %>% summarise(
  Minimum = min(`population`),
  Maximum = max(`population`),
  Moyenne = mean(`population`),
  "Écart type" = sd(`population`))

population$Variable <- "Population"

income_per_person <- df_corr %>% summarise(
  Minimum = min(`income_per_person`),
  Maximum = max(`income_per_person`),
  Moyenne = mean(`income_per_person`),
  "Écart type" = sd(`income_per_person`))

income_per_person$Variable <- "PIB réel estimé par habitant"

gdp <- df_corr %>% summarise(
  Minimum = min(`gdp`),
  Maximum = max(`gdp`),
  Moyenne = mean(`gdp`),
  "Écart type" = sd(`gdp`))

gdp$Variable <- "PIB réel estimé (G$)"

life_expectancy <- df_corr %>% summarise(
  Minimum = min(`life_expectancy`),
  Maximum = max(`life_expectancy`),
  Moyenne = mean(`life_expectancy`),
  "Écart type" = sd(`life_expectancy`))

life_expectancy$Variable <- "Espérance de vie"

#Fusion des tables
stat_descriptive <- bind_rows(people_fully_vaccinated_per_hundred, population, income_per_person, gdp, life_expectancy)
#Arrondi
stat_descriptive$Minimum <- round(stat_descriptive$Minimum, 0)
stat_descriptive$Maximum<- round(stat_descriptive$Maximum, 0)
stat_descriptive$Moyenne <- round(stat_descriptive$Moyenne, 0)
stat_descriptive$`Écart type` <- round(stat_descriptive$`Écart type`, 0)
#Organisation des colonnes
stat_descriptive <- stat_descriptive %>% relocate(Variable, .before = Minimum)
```


```{r, include=FALSE}
# Statistiques descriptives des variables STANDARDISÉES
n_people_fully_vaccinated_per_hundred <- df_analysis %>% summarise(
  Minimum = min(`people_fully_vaccinated_per_hundred`),
  Maximum = max(`people_fully_vaccinated_per_hundred`),
  Moyenne = mean(`people_fully_vaccinated_per_hundred`),
  "Écart type" = sd(`people_fully_vaccinated_per_hundred`))

n_people_fully_vaccinated_per_hundred$Variable <- "Personnes pleinement vaccinées par 100 hab."

n_population <- df_analysis %>% summarise(
  Minimum = min(`population`),
  Maximum = max(`population`),
  Moyenne = mean(`population`),
  "Écart type" = sd(`population`))

n_population$Variable <- "Population"

n_income_per_person <- df_analysis %>% summarise(
  Minimum = min(`income_per_person`),
  Maximum = max(`income_per_person`),
  Moyenne = mean(`income_per_person`),
  "Écart type" = sd(`income_per_person`))

n_income_per_person$Variable <- "PIB réel estimé par habitant"

n_gdp <- df_analysis %>% summarise(
  Minimum = min(`gdp`),
  Maximum = max(`gdp`),
  Moyenne = mean(`gdp`),
  "Écart type" = sd(`gdp`))

n_gdp$Variable <- "PIB réel estimé (G$)"

n_life_expectancy <- df_analysis %>% summarise(
  Minimum = min(`life_expectancy`),
  Maximum = max(`life_expectancy`),
  Moyenne = mean(`life_expectancy`),
  "Écart type" = sd(`life_expectancy`))

n_life_expectancy$Variable <- "Espérance de vie"

#Fusion des tables
stat_norm <- bind_rows(n_people_fully_vaccinated_per_hundred, n_population, n_income_per_person, n_gdp, n_life_expectancy)
#Arrondi
stat_norm$Minimum <- round(stat_norm$Minimum, 0)
stat_norm$Maximum<- round(stat_norm$Maximum, 0)
stat_norm$Moyenne <- round(stat_norm$Moyenne, 0)
stat_norm$`Écart type` <- round(stat_norm$`Écart type`, 0)
#Organisation des colonnes
stat_norm <- stat_norm %>% relocate(Variable, .before = Minimum)
```
