---
title: "Analyses des données des données"
description: | 
  Cette section présente les analyses réalisées pour produire des grappes de 
  pays en fonction de différentes variables.
date: "`r Sys.Date()`"
# Modifier les détails que vous voulez
author:
  - first_name: "Stéphanie"
    last_name: "Lapierre"
    url: https://github.com/stephanielapierre
    # les champs d'affiliation sont optionnels, vous pouvez les
    # comment out en ajoutant un # devant.
    # affiliation: FAS1002
    # affiliation_url: https://admission.umontreal.ca/programmes/microprogramme-de-1er-cycle-en-analyse-des-megadonnees-en-sciences-humaines-et-sociales/structure-du-programme/
    # changer pour votre propre orcid id
    # https://orcid.org/ pour vous inscrire.
    # orcid_id: 0000-0000-0000-0000
# Changer pour votre propre URL si jamais quelqu'un vous cite!
citation_url: https://fas1002.github.io/FAS1002_projet-final
# Inclure les références que vous utilisez dans vos rapports
# dans un fichier biblio.bib. Je conseille Zotero pour construire
# ce fichier ou d'utiliser le package citr dans RStudio.
# Installation: devtools::install_github("crsh/citr")
bibliography: references.bib
output: distill::distill_article
---

```{r setup, include=FALSE}
source("R/opening-processed-data.R", local = knitr::knit_global())              # Script pour l'ouverture des données traitées
knitr::opts_chunk$set(echo = FALSE)
```

```{r, include=FALSE}
library(tidyverse)
library(dplyr)
library(ggthemes)
library(kableExtra)
library(broom)
```

# Analyse par grappes

Pour analyser notre jeu de données sur la vaccination, nous aurans recours aux 
analyses par grappes (*cluster analysis* ou *clustering* en anglais). L'objectif 
de ce type d'analyses est de regrouper les observations, les pays dans le cas 
présent, qui présentent le plus de similitude en fonction de certains 
caractéristiques. Plus précisément, nous allons créer des groupes de pays 
comparables selon leur profils de vaccination et des indicateurs comme la 
population, le PIB et l'espérance de vie.

Pour réaliser notre analyse, nous nous inspirons des méthodologies présentées 
dans @lapierre_etablir_2016 et @silge_getting_2021.

```{r, include=FALSE}
# Jeux de données récentes, avec seulement les pays
df_pays <- filter(df2021, df2021$region == "pays")  
df_pays <- select(df_pays, -c("region"))
# Enlever les pays qui on NA dans continent, (principalement des îles de pays)
df_pays <- df_pays[!is.na(df_pays$continent),]
```


# Corrélation

La première étape de notre analyse consiste à vérifier la corrélation entre les 
variables qui seront utilisées pour l'analyse par grappes. Comme mentionné dans 
@lapierre_etablir_2016, les coefficients de corrélation ne devraient pas dépasser 0,8.

À titre de rappel, le coefficient de corrélation mesure la relation deux 
variables. Plus il est prêt de 1 (-1), plus la relation entre les deux variables 
est linéaire et positive (négative).

```{r, include=FALSE}
df_corr <- select(df_pays, c(14, 19:21, 23))      #Extraction des variables d'intérêt
df_corr <- drop_na(df_corr)                       #Élimination des NA

graph1 <- ggplot(df_corr, 
            aes(people_fully_vaccinated_per_hundred, life_expectancy)) + 
            geom_point(shape = "circle", size = 1.5, colour = "#440154") + 
            theme_economist()
```

**Relation entre les personnes pleinement vaccinées par 100 hab. et l'espérance de vie**
```{r} 
graph1
```

Par exemple, le graphique ci-haut illustre cette relation entre les variables 
*personnes pleinement vaccinées par 100 hab.* (`people_fully_vaccinated_per_hundred`) 
et *espérance de vie* (`life_expectancy`). Le coefficient de corrélation de 
`r round(cor(df_corr$people_fully_vaccinated_per_hundred, df_corr$life_expectancy), 2)` 
confirme ce que nous montre le graphique, c'est-à-dire qu'il y a une forte 
relation positive entre les deux variables. 

À l'opposé, le coeffcient de corrélation des variables *population* (`population`) 
et *espérance de vie* (`life_expectancy`) est de 
`r round(cor(df_corr$population, df_corr$life_expectancy), 2)`, indiquant une 
très faible relation négative.

**Coefficient de corrélation**
```{r}
correlation <- round(cor(df_corr, use = "complete"), 2)   #Calcul de la table de corrélation

correlation %>%
  kbl() %>%
  kable_styling(bootstrap_options = c("striped", "hover", "condensed"))
```

Ce sont les combinaisons suivantes qui présentent les coefficients de corrélation 
les plus élevé :

- `people_fully_vaccinated_per_hundred` et `income_per_person`
- `people_fully_vaccinated_per_hundred` et `life_expectancy`
- `income_per_person` et `life_expectancy`
- `gdp` et `population`

La bonne nouvelle, c'est qu'aucun de ces coefficients ne dépassent le seuil de 0.8.
Nous pouvons donc procéder à l'analyse par grappes avec des variables.
