---
title: "Visualisation des données"
description: | 
  Cette section présente quelques visualisations des données à partir des groupes de pays comparables établis.
date: "`r Sys.Date()`"
# Modifier les détails que vous voulez
author:
  - first_name: "Stéphanie"
    last_name: "Lapierre"
    url: https://github.com/stephanielapierre
    # les champs d'affiliation sont optionnels, vous pouvez les
    # comment out en ajoutant un # devant.
    # affiliation: FAS1002
    # affiliation_url: https://admission.umontreal.ca/programmes/microprogramme-de-1er-cycle-en-analyse-des-megadonnees-en-sciences-humaines-et-sociales/structure-du-programme/
    # changer pour votre propre orcid id
    # https://orcid.org/ pour vous inscrire.
    # orcid_id: 0000-0000-0000-0000
# Changer pour votre propre URL si jamais quelqu'un vous cite!
citation_url: https://fas1002.github.io/FAS1002_projet-final
# Inclure les références que vous utilisez dans vos rapports
# dans un fichier biblio.bib. Je conseille Zotero pour construire
# ce fichier ou d'utiliser le package citr dans RStudio.
# Installation: devtools::install_github("crsh/citr")
bibliography: references.bib
output: distill::distill_article
---

```{r setup, include=FALSE}
source("R/opening-processed-data-2.R", local = knitr::knit_global())              # Script pour l'ouverture des données traitées
knitr::opts_chunk$set(echo = FALSE)
```

```{r, include=FALSE}
library(tidyverse)
library(lubridate)
library(dplyr)
library(ggplot2)
library(ggthemes)
library(kableExtra)
```

## Les pays répartis en 4 groupes

À l'aide de l'analyse par grappe, nous avons été en mesure de définir quatre groupes de pays comparable en fonction de leur profil de vaccination, de leur population, de leur PIB, de leur PIB par habitant et de leur espérance de vie. 


```{r, include=FALSE}
# Enlever les pays qui on NA dans cluster
df_cluster <- df_cluster[!is.na(df_cluster$.cluster),]

# Statistiques descriptives des variables
statistique <- df_cluster %>% group_by(df_cluster$.cluster) %>% summarise(
  "Personnes pleinement vaccinées par 100 hab." = round(mean(`people_fully_vaccinated_per_hundred`), 1),
  Population = mean(`population`),
  "PIB réel estimé (G$)" = round(mean(`gdp`), 1),
  "PIB réel estimé par habitant" = round(mean(`income_per_person`), 1),
  "Espérance de vie" = round(mean(`life_expectancy`), 1),
  "Nombre de pays" = nrow(`name`)
  )

statistique <- rename(statistique, Groupe = `df_cluster$.cluster`)
```

**Moyenne des variables d'intérêt, selon le groupe de comparable**
```{r}
statistique %>%
  kbl() %>%
  kable_styling(bootstrap_options = c("striped", "hover", "condensed"), full_width = F)
```


Voici un premier graphique qui présente la distribution des quatre groupes selon le profil de vaccination et l'espérance de vie. 

```{r}
library(plotly)

p <- df_cluster %>%
  ggplot(aes(people_fully_vaccinated_per_hundred, life_expectancy, color = .cluster, name = name)) +
  geom_point() +
  ggtitle("Relation entre les personnes pleinement vaccinées \npar 100 habitants et l'espérance de vie, quatre grappes")

ggplotly(p, height = 500)
```

Quant est-il si l'espérance de vie est remplacée par le PIB par habitant ?

```{r}
p2 <- df_cluster %>%
  ggplot(aes(people_fully_vaccinated_per_hundred, income_per_person, color = .cluster, name = name)) +
  geom_point() +
  ggtitle("Relation entre les personnes pleinement vaccinées par \n100 habitants et le PIB réel par habitant, quatre grappes")

ggplotly(p2, height = 500)
```

## Analyse d'une grappe

```{r}
group3 <- filter(df_cluster, df_cluster$.cluster == 3)
```

Voyons maintenant si nous pouvons voir comment les pays sont distribués à l'intérieur d'une grappe. Plus précisément est la répartition des continents à l'intérieur d'une grappe. Prenons par exemple le groupe 3 qui contient `r nrow(group3)` pays.

```{r}
p <- group3 %>%
  ggplot(aes(people_fully_vaccinated_per_hundred, life_expectancy, color = continent, name = name)) +
  geom_point() +
  ggtitle("Relation entre les personnes pleinement vaccinées \npar 100 habitants et l'espérance de vie")

ggplotly(p, height = 500)
```

## Données {.appendix}

Les données utilisées pour les analyses sont disponibles pour le téléchargement sur la page [**Données pour téléchargement**](donnee.html). 
