---
title: "Données pour téléchargement"
description: | 
  Cette section propose, pour téléchargement, le jeu de données préparé et utilisé pour réaliser notre analyse. 
date: "`r Sys.Date()`"
# Modifier les détails que vous voulez
author:
  - first_name: "Stéphanie"
    last_name: "Lapierre"
    url: https://github.com/stephanielapierre
    # les champs d'affiliation sont optionnels, vous pouvez les
    # comment out en ajoutant un # devant.
    affiliation: FAS1002
    affiliation_url: https://admission.umontreal.ca/programmes/microprogramme-de-1er-cycle-en-analyse-des-megadonnees-en-sciences-humaines-et-sociales/structure-du-programme/
    # changer pour votre propre orcid id
    # https://orcid.org/ pour vous inscrire.
    # orcid_id: 0000-0000-0000-0000
# Changer pour votre propre URL si jamais quelqu'un vous cite!
citation_url: https://fas1002.github.io/FAS1002_projet-final
# Inclure les références que vous utilisez dans vos rapports
# dans un fichier biblio.bib. Je conseille Zotero pour construire
# ce fichier ou d'utiliser le package citr dans RStudio.
# Installation: devtools::install_github("crsh/citr")
# bibliography: references.bib
output: distill::distill_article
---


```{r setup, include=FALSE}
source("R/opening-processed-data-2.R", local = knitr::knit_global()) 
knitr::opts_chunk$set(echo = FALSE)
```

```{r, include=FALSE}
library(DT)
```


## Jeu de données les plus récentes

Voici le jeu de données contenant seulement l'observation la plus récente pour chacune des juridictions (pays ou continent). Cette version du jeu de données contient `r nrow(df_cluster)` observations et `r ncol(df_cluster)` variables.

Ce jeu de donnée est également augmenté avec la variable qui identifie le groupe (*cluster*) auquel chaque pays appartient.

```{r}
datatable(
  df_cluster, extensions = 'Buttons', options = list(
    dom = 'Bfrtip',
    buttons = c('csv', 'excel'))
)
```


## Jeu de données complet

Étant très volumineux, le jeu de données complet qui contient `r nrow(df)` observations et `r ncol(df)` variables est disponible sur demande seulement. La particularité de ce jeu de données est qu'il permet de suivre quotidiennement l'évolution des capampagnes de vaccination partout dans le monde.
